臺灣橋頭地方法院刑事判決
111年度審訴字第293號
公  訴  人  臺灣橋頭地方檢察署檢察官
被      告  謝汯凱


                    （現於法務部○○○○○○○○○○○                      執行中）
上列被告因詐欺案件，經檢察官提起公訴（111年度偵字第4443
號），嗣被告就被訴事實為有罪之陳述，經本院告知簡式審判程
序之旨，並聽取當事人之意見後，由本院合議庭裁定改由受命法
官獨任進行簡式審判程序，判決如下：
    主  文
謝汯凱以網際網路對公眾散布而犯詐欺取財罪，處有期徒刑壹年
貳月。未扣案之犯罪所得新臺幣壹萬柒仟柒佰元沒收，於全部或
一部不能沒收或不宜執行沒收時，追徵其價額。
    事  實
一、謝汯凱明知並無販售iPhone 12手機之真意，竟意圖為自己
    不法之所有，基於以網際網路對公眾散布而詐欺取財之犯意
    ，於民國110年7月31日某時，在不詳地點，使用手機連結網
    際網路至Instagram社群網站（下簡稱Instagram），並以其
    申設之帳號「herbert_20.01」刊登販賣iPhone 12手機之不
    實訊息，供不特定人連結網路至Instagram均得以瀏覽該不
    實販賣商品資訊。嗣陳姿方於110年8月1日下午6時許，在高
    雄市美濃區中興路二段（真實地址詳卷）住處內，瀏覽上開
    不實商品資訊後，與謝汯凱聯繫確認交易內容，因此陷於錯
    誤而同意購買，遂於同日下午7時7分許，依謝汯凱之指示，
    自其申辦之中國信託商業銀行帳戶（帳戶號碼詳卷），以網
    路轉帳新臺幣（下同）17,700元至不知情之王韋涵申辦之中
    國信託商業銀行帳號000000000000號帳戶（下稱中信銀行帳
    戶）內，再由王韋涵提領上開款項交與謝汯凱（王韋涵所涉
    詐欺取財部分，另由臺灣橋頭地方檢察署檢察官為不起訴處
    分確定）。嗣陳姿方遲未收到上開商品，發覺受騙而報警處
    理，始循線查悉上情。
二、案經陳姿方訴由高雄市政府警察局楠梓分局報告臺灣橋頭地
    方檢察署檢察官偵查起訴。
    理  由
一、上揭犯罪事實，業據被告於偵訊及本院審理時坦承不諱（見
    偵卷第99至105頁；審訴卷第75頁、第87頁），核與證人即
    告訴人陳姿方，證人王韋涵於警詢中之證述情節均大致相符
    （見警卷第3至7頁、第19至22頁），並有被告在Instagram
    張貼交易商品貼文翻拍照片、被告與告訴人間對話紀錄翻拍
    照片、轉帳交易結果通知截圖、被告與王韋涵間之Line通訊
    軟體對話紀錄翻拍照片、王韋涵提供Line通訊軟體「遭被告
    詐騙之受害者群組」對話紀錄翻拍照片、中信銀行帳戶客戶
    基本資料、存款交易明細及自動化交易LOG資料-財金交易等
    在卷可稽（見警卷第29至59頁），足認被告之任意性自白與
    事實相符，應堪採信。本案事證明確，被告犯行洵堪認定，
    應依法論科。
二、論罪科刑：
　㈠按刑法第339條之4第1項第3款之以廣播電視、電子通訊、網
    際網路或其他媒體等傳播工具，對公眾散布而犯詐欺取財罪
    之立法意旨言明：「考量現今以電信、網路等傳播方式，同
    時或長期對社會不特定多數之公眾發送訊息施以詐術，往往
    造成廣大民眾受騙，此一不特定、多數性詐欺行為類型，其
    侵害社會程度及影響層面均較普通詐欺行為嚴重，有加重處
    罰之必要，爰定為第3款之加重處罰事由」。查被告在Insta
    gram上刊登對公眾散布佯以販售iPhone 12手機之不實訊息
    而施以詐術，使上網瀏覽之不特定人，均可能因此受騙交付
    財物，足認係以網際網路對公眾散布而犯詐欺取財罪。是核
    被告所為，係犯刑法339條之4第1項第3款之以網際網路對公
    眾散布而犯詐欺取財罪。
  ㈡爰審酌被告前已有多次詐欺案件前科紀錄，有臺灣高等法院
    被告前案紀錄表在卷可參，仍不思循正當管道獲取財物，竟
    利用網際網路對公眾散布不實訊息，而以上揭方法詐取告訴
    人之財物，顯然缺乏法治及尊重他人財產權之觀念，且迄未
    能賠償告訴人所受損害，所為殊值非難；惟念被告犯後尚能
    坦承犯行之態度，兼衡被告本案犯罪目的、手段、情節、詐
    得之金額及自述國中畢業之教育程度、服刑前無業之工作、
    經濟狀況，母親為植物人需其照顧，家庭收入主要來源依靠
    舅舅之支助及未婚無子女之家庭生活狀況（詳見本院卷第87
    頁）等一切情狀，量處如主文所示之刑。
三、沒收：
    按犯罪所得，屬於犯罪行為人者，沒收之；前二項之沒收，
    於全部或一部不能沒收或不宜執行沒收時，追徵其價額，刑
    法第38條之1第1項前段、第3項分別定有明文。查被告本案
    詐得告訴人轉帳之款項17,700元，核屬其本案之犯罪所得，
    且未據扣案，亦未實際合法發還或賠償告訴人，為避免被告
    因犯罪而坐享犯罪所得，爰依刑法第38條之1第1項前段、第
    3項之規定宣告沒收，並於全部或一部不能沒收或不宜執行
    沒收時，追徵其價額。
據上論斷，應依刑事訴訟法第273條之1第1項、第299條第1項前
段，判決如主文。
本案經檢察官駱思翰提起公訴，檢察官鍾葦怡到庭執行職務。
中　　華　　民　　國　　111 　年　　8 　　月　　15　　日
                  刑事第四庭    法　官  陳芸葶
以上正本證明與原本無異。
如不服本判決應於收受送達後20日內向本院提出上訴書狀，並應
敘述具體理由；如未敘述上訴理由者，應於上訴期間屆滿後20日
內向本院補提理由書（均須按他造當事人之人數附繕本）「切勿
逕送上級法院」。
中　　華　　民　　國　　111 　年　　8 　　月　　15　　日
　　　　　　　　　　　　　　　  書記官  鄭珓銘
附錄本件論罪科刑法條：
中華民國刑法第339條之4
犯第339條詐欺罪而有下列情形之一者，處1年以上7年以下有期
徒刑，得併科100萬元以下罰金：
一、冒用政府機關或公務員名義犯之。
二、三人以上共同犯之。
三、以廣播電視、電子通訊、網際網路或其他媒體等傳播工具，
    對公眾散布而犯之。
前項之未遂犯罰之。